【裁判字號】    94,上易,2181
【裁判日期】    950906
【裁判案由】    侵占等
【裁判全文】
臺灣高等法院刑事判決                94年度上易字第2181號
上  訴  人  臺灣士林地方法院檢察署檢察官
上  訴  人
即  被  告  丙○○
                    5樓
選任辯護人  蕭蒼澤  律師
上列上訴人因被告侵占等案件，不服臺灣士林地方法院94年度易
字第 156號，中華民國94年10月31日第一審判決（起訴案號：臺
灣士林地方法院檢察署93年度偵緝字第 582號），提起上訴，本
院判決如下：
    主  文
原判決撤銷。
丙○○連續意圖為自己不法之所有，而侵占對於業務上所持有之
物，處有期徒刑壹年；又連續意圖為自己不法之所有，以詐術使
人將本人之物交付，處有期徒刑捌月。應執行有期徒刑壹年陸月
。
    事  實
一、丙○○於民國90年 3月1日起任職臺北縣淡水鎮○○路1號大
    地之音股份有限公司（嗣改名為亞洲數位科技股份有限公司
    ，下稱大地之音公司）淡水門市部之店長，負責經營唱片進
    貨、銷售業務，為從事業務之人。詎丙○○竟意圖為自己不
    法之所有，並基於概括犯意，自民國90年6月29日起至同年8
    月 7日止，多次利用非上班時間進入上開門市部內，連續將
    其業務上掌管之大地之音公司所有庫存CD、VCD、DVD等唱片
    光碟帶出侵占入己，再以每片損失新臺幣（下同）30元至50
    元之價格，低價賤售予「黃國民」，所得款項均據為己有，
    嗣經大地之音公司於90年8月8日察覺異狀，透過盤點檢查，
    總計損失達338萬7,078元庫存之唱片，始悉上情。
二、丙○○另行起意，基於意圖為自己不法之所有之概括犯意，
    連續於90年5月至同年8月間，在上揭大地之音淡水門市部內
    ，先後向甲○、乙○○謊稱：欲投資華碩公司，以行銷電腦
    產品予燦坤科技有限公司，利潤頗豐，於同年 9月底即可回
    收云云。騙請甲○、乙○○共同投資，致甲○、乙○○二人
    均不疑有他，而陷於錯誤，分別陸續給付178 萬及70萬元予
    丙○○，總計連續詐得248 萬元，嗣經甲○、乙○○發現有
    異，始知受騙。
三、案經大地之音公司訴由臺北縣政府警察局，及甲○、乙○○
    訴由臺北市政府警察局士林分局報請臺灣士林地方法院檢察
    署檢察官偵查起訴。
    理  由
一、上揭事實一部分：業據被告丙○○於原審、及本院審理中坦
    承不諱，核與告訴人大地之音公司員工梁耀邦於警訊（見91
    年度偵字第2644號卷第3頁至第6頁），偵查中（見2644號偵
    查卷第45頁）指訴情節相符，並有大地之音公司盤點差異表
    1 份（見2644號偵查卷第20頁至31頁）、發票24張（見2644
    號偵查卷第16頁至第19頁）、被告案發後切結將公司所有商
    品販售出售得款據為己有之切結書 2份（見2644號偵查卷第
    13頁至第14頁）附卷可稽，足徵被告之自白與事實相符，本
    件事證明確，被告犯行均堪認定，應依法論科。
二、上揭事實二部分：業據被告丙○○於原審、及本院審理中坦
    承不諱，核與告訴人甲○於警訊（見91年度偵字第 797號卷
    第7頁至第 9頁）、乙○○警訊（見797號卷第11頁至第14頁
    ），及告訴人於檢察官訊問時（見 797號卷第34頁至第35頁
    ）之指訴情節相符，並有告訴人乙○○匯款予被告之存款憑
    條2張（見797號卷第15）、被告嗣與告訴人甲○、乙○○和
    解時所簽發之投資契約書2份、本票 5張附卷可稽（見797號
    卷第19頁至第20頁，第26頁至第27頁），足徵被告之自白與
    事實相符，本件事證明確，被告犯行均堪認定，應依法論科
    。
三、核被告丙○○所為，事實一部分，係犯刑法第336條第2項之
    業務侵占罪；所為事實二部分，係犯刑法第339條第1項之詐
    欺取財罪。被告先後多次侵占、詐欺犯行，各均時間緊接，
    分別觸犯構成要件相同之罪名，顯係基於概括犯意反覆為之
    ，均為連續犯，應依刑法第56條之規定各以一罪論，並加重
    其刑。被告行為後，刑法第56 條連續犯之規定，業於94年1
    月7日通過修正刪除，同年2月2日公布，並於95年 7月1日施
    行，則被告之犯行，因行為後新法業已刪除連續犯之規定，
    此刪除雖非犯罪構成要件之變更，但顯已影響行為人刑罰之
    法律效果，自屬法律有變更，依新法第2條第1項規定，比較
    新、舊法結果，仍應適用較有利於被告之行為時法律即舊法
    論以連續犯（最高法院95年第8次刑事庭會議決議參照）。
四、被告丙○○所犯上開業務侵占罪與詐欺取財罪間，犯意各別
    ，行為互殊，罪名有異，應予分論併罰。又修正後刑法第 2
    條第 1項規定：「行為後法律有變更者，適用行為時之法律
    。但行為後之法律有利於行為人者，適用最有利於行為人之
    法律」。被告行為後，刑法第51條業於民國94年1月7日通過
    修正，於2月2日公布，並於95年7月1日施行，修正前刑法第
    51條規定：「數罪併罰，分別宣告其罪之刑，依左列各款定
    其應執行者：」其中第 5款規定：「宣告多數有期徒刑者，
    於各刑中之最長期以上，各刑合併之刑期以下，定其刑期。
    但不得逾二十年。」修正後刑法第51條第 5款規定：「宣告
    多數有期徒刑者，於各刑中之最長期以上，各刑合併之刑期
    以下，定其刑期。但不得逾三十年。」比較結果，修正後刑
    法並非較有利於行為人，依刑法第2條第1項前段之規定，仍
    應依修正前刑法，定其應執行之刑。
五、原審據以論罪科刑，固非無見。惟查：科刑之判決書，應
    於理由內記載科刑時就刑法第57條或第58條規定事項所審酌
    之情形，為刑事訴訟法第310條第3款所明定。此項規定，依
    同法第364 條，又為第二審所準用。經查第一審判決係審酌
    上訴人犯罪之動機、目的、手段、所生危害，及其犯罪後之
    態度等一切情狀，侵占部分判處有期徒刑1年4月，詐欺部分
    量處有期徒刑10月。但刑法第57條第10款所稱犯罪後之態度
    ，應包括犯人犯罪後，因悔悟而力謀恢復原狀或賠償被害人
    損害等情形在內。被告於原審宣示判決後，於本院審理中再
    清償大地公司部分款項；復與被害人甲○、乙○○二人達成
    和解，並給付部分金額，被告犯罪後之態度與第一審比較，
    已然不同。原審判決未詳細認定被告侵占之時間點，亦有
    未合。檢察官循告訴人之請求上訴，認原審量刑過輕；及被
    告丙○○上訴意旨則認原審判決量刑過重，雖均無理由。但
    原判決既有前揭可議之處，仍屬無可維持，應由本院將原判
    決撤銷改判。爰審酌被告丙○○之生活狀況、智識程度、犯
    罪之動機、手段、目的、犯罪所得款項金額甚鉅、犯後尚知
    坦承犯行，與大地之音公司於偵查中先清償178萬9千 420元
    ，並於原審審理時達成訴訟外和解，有和解書在卷足憑（見
    原審卷第58頁），惟尚未全部清償；與告訴人甲○、乙○○
    於本院準備程序中達成和解（94年度附民字第 197號和解筆
    錄），但尚欠甲○120 萬元、尚欠乙○○50萬元等一切情狀
    ，分別量處如主文第二項所示之刑，並定其應執行之刑。
六、被告丙○○經合法傳喚，無正當理由不到庭，不待其陳述，
    逕行判決。
據上論斷，應依刑事訴訟法第369條第1項前段、第364條、第299
條第1項前段、第371條，刑法第2條第1項，修正前刑法第56條、
刑法第336條第2項、第339條第 1項、修正前刑法第51條第5款，
罰金罰鍰提高標準條例第1條前段，判決如主文。
本案經檢察官林秀濤到庭執行職務。
中    華    民    國    95    年    9     月    6     日
                  刑事第六庭  審判長法  官  林  堭  儀
                                    法  官  蔡  聰  明
                                    法  官  王  炳  梁
以上正本證明與原本無異。
不得上訴。
                                    書記官  廖  逸  柔
中    華    民    國    95    年    9     月    7     日
附錄：本案論罪科刑法條全文
刑法第336條：
對於公務上或因公益所持有之物，犯前條第 1 項之罪者，處一年
以上七年以下有期徒刑，得併科 5000 元以下罰金。
對於業務上所持有之物，犯前條第 1 項之罪者，處六月以上五年
以下有期徒刑，得併科 3000 元以下罰金。
前二項之未遂犯罰之。
刑法第339條：
意圖為自己或第 3 人不法之所有，以詐術使人將本人或第 3 人
之物交付者，處五年以下有期徒刑、拘役或科或併科1000元以下
罰金。
以前項方法得財產上不法之利益或使第 3 人得之者，亦同。
前二項之未遂犯罰之。


司法院資訊處製作；財團法人民間司法改革基金會備份。
